【裁判字號】    97,抗,137
【裁判日期】    971231
【裁判案由】    本票裁定強制執行
【裁判全文】
臺灣臺南地方法院民事裁定               97年度抗字第137號
抗  告  人  甲○○
相  對  人  國泰世華商業銀行股份有限公司
法定代理人  乙○○
抗告人因與相對人間本票裁定強制執行事件，對於中華民國97年
9月12日本院97年度司票字3424號裁定提起抗告，本院裁定如下
：
    主  文
抗告駁回。
抗告程序費用新臺幣壹仟元由抗告人負擔。
    理  由
一、相對人於原審聲請意旨略以：伊執有抗告人簽發如原裁定所
    示之本票乙紙，並免除作成拒絕證書，詎屆期提示未獲付款
    ，爰依票據法第 123條聲請裁定許可強制執行等情，並提出
    本票乙紙為證。嗣經原審審核後，以本院97年度司票字第34
    24號裁定准許在案。
二、抗告意旨略以：抗告人於民國94年間向相對人辦理自用房屋
    貸款，並簽發本票乙紙，抗告人至今應給付之本金餘額為新
    臺幣（下同）1,005,181元， 與原裁定之金額不符。另相對
    人於原審稱經向抗告人提示未獲付款一事，純屬虛構，抗告
    人未曾接獲相對人口頭或信函催告，故相對人逕向原審聲請
    本票裁定，實屬不妥。又抗告人於房貸繳款期間，每期均有
    繳款，向相對人查證結果，抗告人係屬正常繳款戶。爰依法
    提起抗告，求為廢棄原裁定等語。
三、按執票人向本票發票人行使追索權時，得聲請法院裁定後強
    制執行。票據法第 123條定有明文。又本票執票人依上開法
    條之規定，聲法院裁定及抗告法院之裁定，僅依非訟案件程
    序，以審查強制執行許可與否，並無確定實體上法律關係存
    否之效力，如發票人就票據債務之存否有爭執時，應由發票
    人提起確認之訴，以資解決，最高法院著有56年台抗字第71
    4 號、57年台抗字第76號判例可資參照。是以本票准許強制
    執行之裁定，屬非訟事件裁定，為裁定之法院僅就系爭本票
    為形式上之審查，無從審酌實體法律關係，且抗告法院就本
    票裁定強制執行事件，亦應為形式審查，尚不得審酌關於實
    體事項之事由。
四、經查：抗告人上開所辯縱然屬實，亦係實體權利義務關係存
    否之爭執，揆諸前揭最高法院判例意旨，應由抗告人另行提
    起訴訟，以資解決，非本件非訟程序所得審究。從而，原裁
    定就系爭本票為形式上之審查，認其已具備本票各項記載事
    項，合於票據法第 120條規定，屬有效之本票，而為許可強
    制執行之裁定，並無違誤，抗告意旨指摘原裁定不當，求為
    廢棄，為無理由，應予駁回。
五、按非訟事件，依法應由關係人負擔費用者，法院裁定命關係
    人負擔時，應一併確定其數額；前項費用之負擔有相對人者
    ，準用民事訴訟法有關訴訟費用之規定；非訟事件法第24條
    第1項及同法第21條第2項分別定有明文。本件抗告既經駁回
    ，依上開規定，本院應確定非訟事件費用額。茲因抗告人提
    起本件抗告，除繳納抗告費1,000元外， 未有其餘程序費用
    之支出。是以，本件應由抗告人負擔之程序費用額確定為1,
    000元。
六、據上論結，本件抗告為無理由，依非訟事件法第46條、第21
    條第 2項、第24條第1項、民事訴訟法第495條之1第1項、第
    449條第1項、第95條、第78條，裁定如主文。
中    華    民    國    97    年    12    月    31    日
                  民事第三庭    法  官  王漢章
以上正本係照原本作成
本件不得抗告。
中    華    民    國    97    年    12    月    31    日
                                書記官  林木村


司法院資訊處製作；財團法人民間司法改革基金會備份。
